【裁判字號】    98,上易,413
【裁判日期】    980331
【裁判案由】    傷害
【裁判全文】
臺灣高等法院刑事判決                 98年度上易字第413號
上  訴  人  丙○○
即  被  告
上列上訴人因傷害案件，不服臺灣板橋地方法院97年度易字第26
32號，中華民國97年12月26日第一審判決（起訴案號：臺灣板橋
地方法院檢察署97年度偵字第22330號），提起上訴，本院判決
如下：
    主  文
上訴駁回。
    事  實
一、丙○○前曾與鄰居甲○○發生肢體衝突，後雙方於民國（下
    同）97年5月19日調解成立撤回告訴。詎丙○○另於97年5月
    27日晚間8時許（起訴書誤載為晚間9時許），夥同姓名年籍
    不詳之成年男子六、七人，共同基於傷害之犯意聯絡，由丙
    ○○帶領共同搭電梯至臺北縣新莊市○○○路280號2樓前，
    並待管理委員會開會結束後，指出甲○○之所在，旋即離開
    現場以撇清責任，上開六、七名男子隨即徒手或持木棍等物
    共同毆打甲○○，使甲○○因而受有頭部外傷、左上臂、左
    腕挫瘀傷等傷害後離去。
二、案經甲○○告訴臺灣板橋地方法院檢察署檢察官偵查起訴。
    理  由
一、證據能力部分：按被告以外之人於審判外之言詞或書面陳述
    ，除法律有規定者外，不得作為證據；又被告以外之人於審
    判外之陳述，雖不符合同法第159條之1至第159條之4之規定
    ，但經當事人於審判程序同意作為證據，法院審酌該言詞陳
    述或書面陳述作成時之情況，認為適當者，亦得為證據。當
    事人、代理人或辯護人於法院調查證據時，知有第159條第1
    項不得為證據之情形，而未於言詞辯論終結前聲明異議者，
    視為有前項之同意，刑事訴訟法第159條第1項及第159條之5
    分別定有明文。查本判決下列所引用之各該被告以外之人即
    證人李淑麗於偵查中向檢察事務官所為之證述及行政院衛生
    署臺北醫院醫師楊士賢所開立之診斷證明書一紙，皆屬傳聞
    證據，惟被告雖知上開證據資料為傳聞證據，但於準備程序
    及審判期日中均表示無意見而不予爭執，且迄至言詞辯論終
    結前亦未再聲明異議，審酌證人李淑麗僅係單純之鄰居，醫
    師楊士賢亦僅為依其醫療專業執行職務之人，前與被告及告
    訴人均無恩怨，並無虛構事實之動機，是證人李淑麗於案發
    後不久記憶猶新之際所為之證述，醫師楊士賢於案發當日依
    其醫療專業檢視告訴人傷勢後所開立之診斷證明書，可信性
    均屬甚高，如引用作為證據應屬適當，故揆諸前開規定，爰
    逕依刑事訴訟法第159條之5規定，認前揭證據資料均例外有
    證據能力。
二、上訴人即被告固坦承於上開時、地與毆打告訴人甲○○之人
    共同搭乘電梯到場之事實，惟否認傷害犯行，辯稱略以：「
    當時在等待友人到場，根本不認識毆打告訴人之人，且其等
    毆打告訴人時亦不在場」云云。經查：
(一)、被告與告訴人為鄰居關係，前與告訴人因發生肢體衝突互控
    傷害案件，經臺灣板橋地方法院檢察署檢察官聲請簡易判決
    處刑繫屬於臺灣板橋地方法院後，雙方於97年5月19日達成
    調解彼此撤回告訴，經臺灣板橋地方法院以97年度易字第15
    60號判決公訴不受理在案。後97年5月27日晚間管理委員會
    開會時，被告與一群男子共同搭乘電梯到開會地點，被告離
    開後不久，告訴人即遭該群男子徒手或持木棍毆打致受有前
    揭傷害等事實，為被告所供承不諱，並據證人李淑麗、甲○
    ○於偵查及原審證述甚詳，復有診斷證明書一紙、監視器畫
    面翻拍照片十八幀附卷可稽，是此部分之事實堪以認定。
(二)、證人甲○○、李淑麗於偵查及原審均明確指稱該群男子毆打
    告訴人甲○○前，被告有打電話說「人已經到了，你們可以
    上來」，被告向該群男子指出告訴人表示：「就是他」或「
    就是那個人」等語之行為。按告訴人甲○○雖前與被告有所
    糾紛，然依卷附傷勢照片觀之，其因本案受有面積不小之挫
    瘀傷，實難想像其會藉此刻意構陷被告之理；而證人李淑麗
    係單純之同社區住戶，與被告及告訴人均為鄰居，亦無捏造
    事實誣陷被告之動機，是渠等上開所證，可信性自屬甚高。
(三)、而被告係與該群男子在當日晚間8時29分23秒共同搭乘電梯
    到案發地點，離去時間依原審勘驗監視器錄影畫面及卷附翻
    拍照片所示，被告於當日晚間8時39分9秒離開，被告並稱其
    離開前告訴人尚未遭到毆打，而該群男子則自晚間8時39分
    34秒陸續離開，與被告離開時間前後相差不過25秒，扣除該
    群男子毆打告訴人所花費之時間，顯見被告一離開現場，該
    群男子即動手毆打告訴人甚明，是由被告與該群男子一同到
    場，且於該群男子動手毆打前即恰好離開等情觀之，益徵前
    述證人甲○○、李淑麗所證被告指出告訴人後，該群男子即
    動手毆打乙節，堪以採信。
(四)、被告與告訴人間因互毆糾紛而相互提告等情，雖渠等業已於
    97年5月19日達成調解而撤回告訴，然此或係因被告為求告
    訴人於該案中撤回告訴所為之息訟之舉，未必對告訴人已無
    怨隙，是其基於前與告訴人間之糾紛，亦有夥同他人歐打告
    訴人之動機，應無疑義。
(五)、被告雖另辯稱略以：「當時係在等待友人到場」，然其於偵
    查稱：「該名友人到場之原因是有介紹女朋友給我，並帶了
    一些人來」等語（他字第3973號偵查卷第19頁），前後所述
    已有所不同。且原審依其所陳之0000000000門號行動電話查
    詢後，案發前並無其所稱與友人聯絡之通聯記錄，有該門號
    之雙向通聯記錄在卷可按，可徵其所述令人難以採信。被告
    雖又陳明另支行動電話門號，惟按縱使當時被告有與另名友
    人通話，頂多能證明其並未實際動手毆打，無法逕行推論其
    與下手毆打之人必定無關，是此部分並不足為有利於被告之
    認定。
(六)、被告提起上訴聲請傳訊乙○○、丁○○、許麗花等人為證，
    但乙○○證稱並未看到甲○○被圍毆。而證人丁○○所為證
    詞係不明確之誘導詰問：「（5月20幾號那天是否晚上8、9
    點鐘左右，你帶幾位女生來找家？）是」等語，且所陳與待
    證事實無關連性。另證人許麗花係證述：「李淑麗打我」等
    詞，亦與本案無關，是以上證人所陳均不足為被告有利事證
    。
(七)、綜上，被告所辯尚非足採，本案事證明確，被告犯行，堪以
    認定。
三、論罪科刑部分：
(一)、核被告丙○○所為，係犯刑法第277條第1項之傷害罪。其與
    其餘六、七名成年男子間有犯意聯絡、行為分擔，均為共同
    正犯。
(二)、原審認被告罪證明確，並適用刑事訴訟法第299條第1項前段
    ，刑法第28條、第277條第1項、第41條第1項前段，刑法施
    行法第1條之1第1項、第2項前段之規定，審酌被告並無前科
    ，有被告前案紀錄表在卷可按，素行尚可，惟其因細故與告
    訴人發生衝突後，既已調解成立撤回告訴，卻不思和平相處
    ，仍糾眾毆打告訴人，惡性非輕，幸告訴人所受者為皮肉外
    傷，傷勢尚非重大，暨被告犯罪後猶否認犯行，毫無悔意之
    態度等一切情狀，量處有期徒刑陸月，並諭知如易科罰金，
    以新臺幣壹仟元折算壹日。
(三)、經核原判決認事用法並無不合，量刑之諭知亦屬妥適，上訴
    人即被告上訴意旨仍執前詞否認犯罪，指摘原判決不當，為
    無理由，應予駁回。
據上論斷，應依刑事訴訟法第368條，判決如主文。
本案經檢察官楊秀蘭到庭執行職務。
中    華    民    國    98    年    3     月    31    日
                  刑事第十二庭  審判長法  官  蔡永昌
                                      法  官  陳榮和
                                      法  官  施俊堯
以上正本證明與原本無異。
不得上訴。
                                      書記官  顧哲瑜
中    華    民    國    98    年    4     月     1    日
附錄：本案論罪科刑法條全文
中華民國刑法第277條第1項
傷害人之身體或健康者，處三年以下有期徒刑、拘役或一千元以
下罰金。


司法院資訊處製作；財團法人民間司法改革基金會備份。
